【裁判字號】    90,基簡,381
【裁判日期】    900926
【裁判案由】    第三人異議之訴
【裁判全文】
臺灣基隆地方法院宣示判決筆錄  九十年度基簡字第三八一號
    原      告  乙○○
    被      告  台灣中小企業銀行股份有限公司
    法定代理人  丙○○
    訴訟代理人  甲○○
右當事人間九十年度基簡字第三八一號第三人異議之訴事件於中華民國九十年九月二
十六日下午四時○分在本院民事第七法庭公開宣示判決出席職員如左：
                法      官  陳湘琳
                法院書記官  王靜敏
                通      譯  林玉梅
朗讀案由兩造均未到
法官朗讀主文宣示判決，並諭知將判決主文、所裁判之訴訟標的及其理由要領，記載
於後：
    主          文
本院八十九年度執字第一○一五號強制執行事件，就原告所有坐落基隆市○○區○○
段四八七、四八八地號土地上未辦保存登記建號三三○一號即門牌基隆市○○區○○
路十四巷十一號一層樓房所為之強制執行程序應予撤銷。
訴訟費用由被告負擔。
    事實及理由要領
一、原告起訴主張坐落基隆市○○區○○段四八七、四八八地號土地上未辦理保存登
    記建號三三○一號即門牌基隆市○○區○○路十四巷十一號（原編為基隆市窗嶺
    莊四十號）房屋（以下簡稱系爭房屋），原係訴外人張水河所有，原告於民國五
    十八年間經本院民事強制執行拍賣程序以新台幣（下同）五萬五千一百元得標買
    受，並由本院民事執行處於同年七月五日發給戟隆民執移字第四號權利移轉證書
    ，系爭房屋已屬原告所有，被告認系爭房屋之所有權人為訴外人張福源，而聲請
    本院以八十九年度執字第一○一五號執行查封拍賣，爰依強制執行法第十五條規
    定提起本訴，請求撤銷就系爭房屋所為之強制執行程序等語。
二、被告則以系爭房屋之原始起造人為訴外人張水河，張水河過世後由其子張福源即
    被告之債務人繼承，且不動產物權依法律行為而取得，非經登記不生效力，原告
    雖經拍賣取得不動產權利移轉證書，但未辦理保存登記，只取得系爭房屋使用權
    而未取得所有權，況原告主張在五十八年取得系爭房屋，遲至八十七年才辦理系
    爭屋所有人稅籍變更登記，應不能對抗善意第三人等語，作為抗辯。
三、按第三人須就執行標的物有足以排除強制執行之權利，始得於強制執行程序終結
    前，向執行法院對債權人提起第三人異議之訴，強制執行法第十五條定有明文。
    而所謂就執行標的物有足以排除強制執行之權利者，係指對於執行標的物有所有
    權、典權、留置權、質權存在情形之一者而言，最高法院著有六十八年度台上字
    第三一九０號判例可稽。本件原告主張其係基於所有權人提起第三人異議之訴，
    但經被告否認，是本件所應先審究者，應為系爭建物所有權之歸屬，茲析述如下
    ：
  (一)本院八十九年度執字第一○一五號執行事件於九十年八月二日原告提起本件訴訟
    時，係進行核定拍賣最低價額程序，業經本院依職權調閱該案卷查核屬實，是上
    開執行事件之執行程序顯然未終結，原告提起本件訴訟並無不合，先予敘明。
  (二)按因繼承、強制執行、公用徵收或法院之判決，於登記前已取得不動產物權者，
    非經登記，不得處分其物權，民法第七百五十九條定有明文。又基於強制執行而
    取得不動產物權者，屬於民法第七百五十九條規定之範圍，一經法院發給所有權
    權利移轉證書，即發生取得不動產物權之效力，倘非更予處分，則不以登記為生
    效要件，最高法院著有五十六年台上字第一八九八號判例可資參照。本件原告主
    張經本院拍賣程序得標買受系爭房屋，並由本院發給權利移轉證書之事實，業經
    原告提出本院五十八年七月五日戟隆民執移字第四號權利移轉證書為證，並為被
    告所不爭執，系爭房屋既經法院拍賣由原告承買，並取得權利移轉證書，即應認
    原告為系爭房屋之所有權人，縱不能依法登記，然依上開民法第七百五十九條及
    最高法院五十六年台上字第一九九八號判例意旨，亦僅不能處分其物權，不能否
    認原告已取得之所有權，被告抗辯原告取得系爭房屋之權利移轉證書後未辦理保
    存登記，並未取得系爭房屋所有權云云，自不足採。
  (三)又土地登記，謂土地及建築改良物之所有權與他項權利之登記；依本法所為登記
    ，有絕對效力，土地法第三十七條第一項、第四十三條分別定有明文。經查原告
    於八十六年間辦理系爭房屋所有人稅籍變更登記，業經原告提出基隆市稅捐稽徵
    處八十六年度契稅繳款書及八十七年四月九日基稅信分二字第八一九號房屋稅籍
    證明書影本各一件為證，且為被告所不爭執，然土地法第四十三條規定之絕對效
    力，係指依土地法所為之登記，不包括稅籍變更登記，況訴外人張福源係於八十
    七年四月十七日始出具切結書切結日後系爭房屋辦妥保存登記後，追加設定抵押
    權予被告，已在原告辦理稅籍變更登記之後，此有被告所提上開切結書影本一件
    附於本院八十九年度執字第一○一五號民事執行卷宗可稽，被告自無善意第三人
    信賴土地登記之適用。
四、綜上所述，原告主張其為系爭房屋之所有權人，對系爭房屋有足以排除強制執行
    之權利，應堪採信，從而原告依據強制執行法第十五條規定，請求撤銷本院八十
    九年度執字第一○一五號強制執行事件，就系爭房屋所為之強制執行程序，即屬
    有據，應予准許。
中      華      民      國    九十      年      九      月    二十六    日
~B臺灣基隆地方法院基隆簡易庭
~B        法院書記官  王靜敏
~B        法      官  陳湘琳
右正本證明與原本無異。
本筆錄正本之送達，與判決正本之送達，有同一效力。
對於本件判決如有不服，應於收受送達後二十日內向本院提出上訴書狀，上訴於本院
合議庭，並按他造當事人之人數附俱繕本。
中      華      民      國    九十      年      十    月      二        日
~B        法院書記官  王靜敏


司法院資訊處製作；財團法人民間司法改革基金會備份。
